臺灣臺南地方法院交通事件裁定　　　　　　　　　　　　九十年度交聲更字第三號
　　移送機關　交通部公路局嘉義區監理所台南監理站
　　受處分人
　　即異議人　甲○○
右列受處分人因違反道路交通管理處罰條例案件，對於交通部公路局嘉義區監理所台
南監理站民國九十年五月三十一日所為之裁決處分（處分案號：南監五字第七四—Ｓ
00000000號）聲明異議，前經本院以九十年度交聲字第一三二號裁定異議駁
回，受處分人提起抗告後，復經臺灣高等法院臺南分院以九十年度交抗字第四三號將
原裁定撤銷並發回更審，本院裁定如左：
    主  文
原處分撤銷。
甲○○汽車駕駛人，駕駛汽車肇事致人受傷，未立即向警察機關報告，並將汽車駛離
，吊扣駕駛執照陸個月。
    理  由
一、原處分意旨略以：受處分人即異議人甲○○於民國九十年三月二十二日十九時二
    十分許，駕駛車號ＵＺＮ─６９０號輕機車，行經台南市○○路○段與青年路口
    ，不慎擦撞被害人王士華所騎乘之車號ＮＢＪ─２９９號重型機車，造成王士華
    左膝部擦傷，詎異議人見狀竟駕車逃離現場，嗣經警依現場目擊證人所記車號通
    知始前來說明，故移送機關即交通部公路局嘉義區監理所台南監理站乃依道路交
    通管理處罰條例第六十二條第一項後段規定，裁處異議人吊銷駕駛執照，並永久
    不得考照。
二、聲明異議意旨則略稱：受處分人即異議人甲○○於前述時、地騎車與被害人王士
    華不慎撞及後，隨即與騎乘另一部機車之妹妹黃鈺媛將被害人王士華及其機車扶
    起，並與王士華在現場理論，嗣因見彼此傷勢均不重且無礙，未經報警即留下黃
    鈺媛與被害人繼續協調，其本人則先行就醫而離開現場，其並無任何駕車肇事逃
    逸之行為等語。
三、按汽車（均含機車）駕駛人，駕駛汽車肇事致人受傷或死亡，應即採取救護或其
    他必要措施，並向警察機關報告，不得駛離；違者吊扣其駕照三個月至六個月；
    逃逸者吊銷駕駛執照，道路交通管理處罰條例第六十二條第一項定有明文。次按
    道路交通事故發生後，有受傷或死亡之情形者，之所以應即時救護或採取必要之
    措施，其目的在防止損害範圍之擴大。如駕駛人於肇事後，隨即駕車逃離現場，
    不僅使肇事責任認定困難，更可能使受傷之人喪失生命，自有從嚴處理之必要。
    故前開道路交通管理處罰條例第六十二條第一項之規定，其旨在增進行車安全，
    保護他人權益，以維持社會秩序（大法官會議解釋釋字第二百八十四號參照）。
    是以駕駛人於肇事後，如已採取救護或其他必要之措施防止損害範圍之擴大，或
    已向警察機關報告者，即不得認為有上開法條之適用，至於駕駛人是否逃逸，應
    依個案認定之，尚不得以「消極之離去」遽認為有逃逸之行為，仍應以故意或過
    失為必要。
四、經查：
    （一）本件受處分人即異議人甲○○有於右開時、地騎駛機車與被害人王士華之
          機車發生擦撞，致被害人受傷之事實均自承不諱，且有台南市警察局南市
          警交字第Ｓ00000000號舉發違反道路交通管理事件通知單及台南
          市警察局九十年五月九日九十南市警交字第３７８２９號函各一紙附卷可
          參，並有被害人之診斷證明書一紙在卷可資佐證。而異議人嗣後並已與被
          害人達成調解賠償損失乙節，亦有台南市東區調解委員會九十年四月三日
          調解筆錄影本一紙附卷可稽，則異議人確有駕駛機車肇事致人受傷之行為
          ，應無疑義。
    （二）次查本件車禍事故發生後，異議人確有留在現場與被害人理論並協調之事
          實，業據異議人迭於本院調查時供明在卷可按，並經證人即與異議人同行
          之黃鈺媛於本院調查時陳證：「當時我姐被他撞後倒在地上，王士華說要
          我們賠，我們說是你先撞我們的，怎麼要我們賠，後來我們就把車牽到路
          邊，我姐是要到醫院驗傷，他走時沒有告訴我要怎麼處理，後來因與王先
          生談不出結果，我也沒有遇到過這種事情，就走了，我們在途中就接到警
          察的通知了」等語明確（見本院九十年十月十八日訊問筆錄），核與目擊
          證人林薏雯於本院同日調查時到庭陳證：「我是車禍地點商家顧店，我當
          時有看到車禍，我看到他們撞到後，就將車子牽到店面旁邊講話，後來他
          們陸續就走了」等語之情節相符，參以本件車禍經警方事後查證結果，亦
          認異議人甲○○並未肇事逃逸，係因案發時受傷自己先行就醫，且於案發
          當時有立即與被害人王士華在一旁協調並交待其妹黃鈺媛留在現場處理，
          致被害人王士華誤記肇事車牌號碼為ＶＷＡ─０５６號（異議人當時係騎
          乘車號ＵＺＮ─６９０號機車），故異議人未經警方以涉有肇事逃逸罪嫌
          而移送地檢署偵辦等情，亦有台南市警察局第一分局以九十一年四月十七
          日南市警一刑字第０九一００九二七九號函敘明白，足見異議人於本件車
          禍發生後，確有停留在現場與被害人協調，並無逕行逃逸之行為無疑，況
          本件事故之被害人王士華僅係受有左膝部擦傷，有前揭診斷證明書可稽，
          再由其在事故發生時尚身著長褲，且能自行前往博愛派出所報案等情以觀
          ，顯見被害人之傷勢尚屬輕微，而異議人於肇事後既有留在現場與被害人
          互為協調，加以被害人之傷勢又屬輕微，堪認異議人就防止損害範圍之擴
          大已有採取適當之措施行為，是自難僅以異議人在協調不成後消極離去，
          即遽認異議人有逃逸之行為，從而異議人在駕駛機車肇事致人受傷後，並
          未有逃逸之行為，應堪認定。
    （三）末查，異議人於右述時、地騎駛機車與被害人王士華發生擦撞並致被害人
          受傷後，雖未有逃逸之行為，然其並未向警察機關報案即自行騎車駛離現
          場等情，業經證人即本件舉發員警田俊雄於本院調查時到庭陳證無訛，且
          為異議人所自承（以上均見本院九十年度交聲字第一三二號交通事件卷宗
          第十八頁、第十九頁），顯見異議人駕車肇事致人受傷後，雖無直接逃逸
          之行為，但其並未立即向警察機關報告，且將前述機車駛離現場之事實，
          則堪以認定。
    （四）綜上所述，本件異議人駕車肇事後，既無逃逸之行為，則移送機關據以引
          用道路交通管理處罰條例第六十二條第一項後段之規定，裁處異議人吊銷
          駕駛執照，且永久不得考照等處分，經核於法尚有未合，異議人執此而指
          摘原裁決不當，即非無理由，而本件裁決處分既有前述違法情形，自應由
          本院裁定將原處分撤銷。然而，異議人於前開時、地，駕駛機車肇事致人
          受傷後，並未立即向警察機關報告，復將機車駛離之事實既甚明確，故本
          院仍應依道路交通管理處罰條例第六十二條第一項前段規定，另為異議人
          如主文第二項所示之諭知，以資適法。
五、據上論斷，應依道路交通案件處理辦法第二十條前段，裁定如主文。
中      華      民      國      九十一      年    四    月    二十六    日
                                  臺灣臺南地方法院交通法庭
                                      法  官  張  瑛  宗
右正本證明與原本無異
如不服本裁定應於送達後五日內向本院提出抗告狀
                                      書記官  陳  志  德
中      華      民      國      九十一      年    四    月    二十九    日
